臺灣高等法院臺中分院刑事判決
111年度上訴字第346號

上  訴  人  
即  被  告  利惟靖


選任辯護人  陳浩華律師
上列上訴人因違反毒品危害防制條例案件，不服臺灣臺中地方法
院110年度訴字第1309號中華民國110年12月10日第一審判決（起
訴案號：臺灣臺中地方檢察署110年度偵字第2448號、第7173號
、第19653號、第19654號），提起上訴，本院判決如下：
    主  文
上訴駁回。
    事  實
一、利惟靖明知含有4-甲基甲基卡西酮及硝西泮成分之毒品咖啡
    包，分別係毒品危害防制條例所列管之第三、四級毒品，不
    得非法販賣，竟單獨基於販賣第三級毒品而混合二種以上之
    毒品以營利之犯意，及與蔡○凡（所犯販賣毒品罪，業經判
    處罪刑確定）基於販賣第三級毒品而混合二種以上之毒品以
    營利之犯意聯絡，先由利惟靖於民國109年12月間，以其持
    用之行動電話門號0000000000、0000000000號為聯絡工具，
    在通訊軟體微信內創立「全球買賣支援館①可廣」群組，於
    群組中張貼販賣毒品咖啡包之廣告，若有欲購毒之客戶貼文
    ，其再以暱稱「7-11」聯繫，每包毒品咖啡包之價格為新臺
    幣600元，買5包贈1包，在其與購毒者達成購買毒品咖啡包
    之合意後，利惟靖便讓蔡○凡擔任俗稱「小蜜蜂」之送貨人
    員，每出售1包即讓蔡○凡抽取100元之利潤，蔡○凡遂以其持
    用之行動電話門號0000000000、0000000000號為聯絡工具，
    騎乘其所有車牌號碼000-0000號普通重型機車，前往臺中市
    各處交易毒品咖啡包，利惟靖並提前交付數量不詳之毒品咖
    啡包讓蔡○凡保管，以供隨時販售之用。利惟靖另在通訊軟
    體Telegram內成立「早12晚12」群組，以暱稱「刀蚵」聯繫
    ，復利用通訊軟體微信以暱稱「NEW」，與暱稱「忘川」之
    蔡○凡保持即時聯絡，交代出售毒品咖啡包之對象、時間、
    地點或數量等交易細節。謀議既定，利惟靖即單獨或與蔡○
    凡共同為下列犯行：
  ㈠110年1月1日凌晨零時許，因蔡○凡與其女友張○涵（現已結婚
    ）欲施用毒品咖啡包，蔡○凡便與利惟靖聯絡，彼此約定交
    易毒品咖啡包15包，每包折價為450元，款項暫欠，待蔡○凡
    其後代為出售毒品咖啡包獲得價金後扣抵，故蔡○凡及張○涵
    於同日凌晨1時許，在位於臺中市○○區○○路0段000號之住處
    內，取出蔡○凡所保管之毒品咖啡包15包，先後施用完畢，
    然賒欠之款項迄今尚未給付。利惟靖即以此方式販賣交付毒
    品咖啡包15包予蔡○凡。
  ㈡110年1月11日凌晨2、3時許，利惟靖與不詳成年買家約定交
    易毒品咖啡包後，指派蔡○凡前往臺中市烏日區「朝天宮」
    之停車場，出售1包外包裝「666」之毒品咖啡包，並順利收
    取價金600元。
  ㈢110年1月11日16時54分許，利惟靖與不詳成年買家約定交易
    毒品咖啡包後，指派蔡○凡於同日17時3分許，前往臺中市○○
    區中清路0段0000巷000前，出售2包外包裝「666」之毒品咖
    啡包，並順利收取價金1,200元。
　㈣110年1月11日17時3分許，利惟靖與不詳成年買家約定交易毒
    品咖啡包後，指派蔡○凡於同日17時31分許，前往臺中市○○
    區○○路00號前，出售2包外包裝「666」、4包外包裝「ap紫
    色迷彩」之毒品咖啡包，價金3,000元（買5包贈1包），買
    家另外添加200元油資予蔡○凡，而順利收取3,200元。
　㈤警方於110年1月11日11時許進行例行網路巡邏時，發現通訊
    軟體微信「全球買賣支援館①可廣」群組中有人張貼販賣毒
    品咖啡包之廣告，警員遂以暱稱「Q麵」，與暱稱「An」聯
    繫，佯稱欲購買毒品咖啡包，此訊息傳至利惟靖處，利惟靖
    再以暱稱「7-11」聯繫，嗣利惟靖與喬裝買家之警員於同日
    17時50分許約定購買外包裝「666」、「ap紫色迷彩」之毒
    品咖啡包各6包，價金6,000元，利惟靖遂指派蔡○凡於同日1
    8時43分許，前往臺中市○○區○○街與○○○○街之交岔路口進行
    毒品交易，喬裝買家之警員確認蔡○凡即為販毒者後，隨即
    當場逮捕蔡○凡，並扣得59包之毒品咖啡包（總淨重318.85
    公克，總純質淨重12.55公克，起訴書附表誤載為18.55公克
    ）、供販毒聯絡使用之如附表編號2所示行動電話2支及現金
    3,000元等物品，利惟靖、蔡○凡之販賣行為因而未遂。嗣因
    蔡○凡之供述，警方因而知悉其毒品咖啡包之來源為利惟靖
    ，遂於110年2月22日18時30分許，持搜索票前往新北市○○區
    ○○路0段00號執行搜索，當場扣得利惟靖上開販毒聯絡使用
    之如附表編號3所示行動電話2支，而查悉上情。
二、案經臺灣臺中地方檢察署檢察官指揮臺中市政府警察局刑事
    警察大隊報告臺灣臺中地方檢察署檢察官偵查起訴及移送併
    辦。　　　　
    理  由
壹、證據能力之說明：
    本件認定事實所引用之卷內所有卷證資料（包含人證、物證
    、書證），並無證據證明係公務員違背法定程序所取得，與
    本案事實亦有自然之關連性，檢察官、上訴人即被告利惟靖
    （以下稱被告）及辯護人於準備程序迄至本案言詞辯論終結
    ，均不爭執該等卷證之證據能力或曾提出關於證據能力之聲
    明異議，且卷內之傳聞書證，亦無刑事訴訟法第159條之4之
    顯有不可信之情況或其他不得作為證據之情形，本院認引為
    證據為適當，是依刑事訴訟法第159條之4、之5等規定，下
    述認定事實所引用之證據方法均有證據能力。
貳、認定犯罪事實所憑之證據及理由：
一、上開犯罪事實，業據被告於偵查、原審及本院審理中均坦承
    不諱（見偵字第7173號卷第125至129頁，原審卷第126頁、
    第174頁，本院卷第79頁、第211頁），核與證人張○涵、蔡○
    凡證述情節相符，並有通訊軟體微信「全球買賣支援館①可
    廣」群組、該群組中張貼販賣毒品咖啡包廣告擷圖、暱稱「
    Q麵」與「An」、「7-11」之通訊軟體微信對話紀錄擷圖、
    蔡○凡持用門號0000000000號iPhone行動電話備忘錄內之販毒
    紀錄翻拍照片、暱稱「忘川」與「NEW」之通訊軟體微信對
    話紀錄擷圖、蔡○凡持用Samsung行動電話內容之翻拍照片、
    臺中市政府警察局刑事警察大隊搜索扣押筆錄及扣押物品目
    錄表、查獲現場及扣案物品照片、臺灣臺中地方法
　　院110年度聲搜字第221號搜索票、搜索現場及扣案物品照片
    、臺中市政府警察局車行紀錄匯出文字資料及車輛詳細資料報表、
    內政部警政署刑事警察局110年5月18日刑鑑字第1100007023
    號鑑定書在卷可稽，暨有如附表一所示之物扣案可佐，是被
    告2人上開之任意性自白與事實相符，而可採信。
二、被告坦認係以每包230元之價格向上手購進毒品咖啡包，買
    入與賣出間之價差即是其可獲得之利益等語（見原審卷第12
    6頁），足見被告確係基於營利之意圖而為上開販賣毒品咖
    啡包之行為。　　　
參、論罪之說明：　　　　
一、核被告就犯罪事實一㈠至㈣所為，均係犯毒品危害防制條例第
    9條第3項、第4條第3項、第4項之販賣第三級毒品而混合二
    種以上之毒品罪；犯罪事實一㈤所為，係犯毒品危害防制條
    例第9條第3項、第4條第6項、第3項、第4項之販賣第三級毒
    品而混合二種以上之毒品未遂罪。被告因販賣而持有第三級
    毒品而混合二種以上之毒品之低度行為，為販賣之高度行為
    所吸收，均不另論罪。
二、被告就犯罪事實一㈡至㈤所示犯行，與蔡○凡間有犯意聯絡及
    行為分擔，應論以共同正犯；所犯上開5罪，犯意個別，行
    為不同，應予分論併罰。
三、被告就犯罪事實一㈠至㈤各次販賣第三級毒品而混合二種以上
    之毒品犯行，應依毒品危害防制條例第9條第3項之規定，除
    適用其中最高級別即販賣第三級毒品罪之法定刑外，並加重
    其刑。被告就犯罪事實一㈤部分，已著手於販賣第三級毒品
    而混合二種以上之毒品，惟因喬裝買家之警員並無購買毒品
    之真意而未完成毒品交易，為未遂犯，爰依刑法第25條第2
    項之規定減輕其刑。
四、被告就犯罪事實一㈠至㈤各次販賣第三級毒品而混合二種以上
    毒品犯行，於偵查、原審及本院審理時均自白，應依毒品危
    害防制條例第17條第2項規定，均減輕其刑。
五、毒品危害防制條例第17條第1項規定：「犯第4條至第8條、
    第10條或第11條之罪，供出毒品來源，因而查獲其他正犯或
    共犯者，減輕或免除其刑」，所謂「供出毒品來源，因而查
    獲」，必以被告所稱其本案所販賣之毒品來源與嗣後查獲之
    其他正犯或共犯間具有關聯性，始稱充足。倘被告所犯同條
    項所列之罪之犯罪時間，在時序上較早於該正犯或共犯供應
    毒品之時間，即令該正犯或共犯確因被告之供出而被查獲；
    或其時序雖較晚於該正犯或共犯供應毒品之時間，惟其被查
    獲之案情與被告自己所犯同條項所列之罪之毒品來源無關，
    均仍不符合上開應獲減免其刑之規定要件。查本案起訴書固
    載以被告於偵查中供出毒品來源，因而查獲毒品來源陳○廷
    等語，惟觀諸臺灣臺中地方檢察署檢察官110年度偵字第108
    11、19580、22001、22320號起訴書之記載（見原審卷第79
    至83頁），可知陳○廷係於110年1月7日晚間，始將毒品咖啡
    包50包販賣予被告，從而，被告如犯罪事實一㈡至㈤所示犯行
    之時間點（110年1月11日）均係在上開陳○廷販賣毒品行為
    之後，堪認被告此部分犯行之毒品來源，應與上開陳○廷遭
    檢方起訴之販賣毒品犯行具有直接關聯性；反之，如犯罪事
    實欄一㈠所示犯行之時間點（110年1月1日凌晨零時許）則係
    在上開陳○廷販賣毒品行為之前，顯見被告此部分犯行之毒
    品來源，應與上開陳○廷遭檢方起訴之販賣毒品犯行並無直
    接關聯性。準此，被告如犯罪事實一㈡至㈤所示犯行，均應依
    毒品危害防制條例第17條第1項規定減輕其刑，如犯罪事實
    一㈠所示犯行，則無從依該條項規定減輕其刑。
　　被告上開各次犯行有刑之加重及減輕事由，依法均先加重後
    （遞）減輕之。
肆、上訴駁回部分：　　
一、原審認被告犯行事證明確，適用毒品危害防制條例第9條第3
    項、第4條第3項、第4項、第6項規定，審酌被告販賣第三級
    毒品而混合二種以上之毒品，以牟取不法利益，助長毒品之
    流通與泛濫，應嚴予非難；坦承全部犯行，且前無任何犯罪
    之前科紀錄，有臺灣高等法院被告前案紀錄表在卷可稽；兼
    衡其犯罪之動機、目的、手段、情節、角色分工、所生危害
    及被告自陳高中休學之教育程度、從事太陽能板工作、月收
    入2萬6,000至3萬元、未婚、無子女等一切情狀，就犯罪事
    實一㈠至㈤各次犯行，分別量處有期徒刑3年10月、1年5月、1
    年6月、1年7月、11月。並衡酌被告所犯各罪侵害法益之異
    同、對侵害法益之加重效應及時間、空間之密接程度，而為
    整體評價，定應執行刑為有期徒刑4年6月。復說明：扣案如
    附表編號3之行動電話2支（均含SIM卡）係供被告聯繫交易
    毒品事宜之用，應依毒品危害防制條例第19條第1項規定，
    於各次罪項下分別宣告沒收；扣案如犯罪事實一㈡至㈣各次販
    賣毒品之犯罪所得，應依刑法第38條之1第1項前段規定，於
    各次罪項下諭知沒收；扣案之附表編號1之毒品咖啡包59包
    ，屬違禁物，應依刑法第38條第1項規定，於被告最後一次
    販賣毒品即犯罪事實欄一㈤所示犯行項下宣告沒收。經核原
    判決認事用法，均無違誤，量刑及沒收亦屬妥適。
二、被告上訴意旨略以：被告如犯罪事實一㈠毒品咖啡包之來源
    亦為陳○廷，至於陳○廷聯絡何人向被告收取現金及交付毒品
    咖啡包，均係由陳○廷片面決定，被告無從判斷，原判決就
    此部分犯行未依毒品危害防制條例第17條第1項規定減輕其
    刑，即有違誤。又被告為本案犯行時，年僅19歲，且前無犯
    罪紀錄，一時失慮，而誤觸刑典，本案販賣之毒品咖啡包數
    量非鉅，與販毒之大、中盤商明顯有異，對社會之危害稍輕
    ，且犯後坦承犯行，並供出毒品來源因而查獲陳○廷，態度
    甚佳，審酌上述各情，原判決所處刑度實屬過重而有不當等
    語。經查：　　
  ㈠被告雖稱關於犯罪事實一㈠之毒品咖啡包，係其在109年12月3
    1日以12,000元向陳○廷所購得，並提出帳戶匯款交易明細為
    憑（見本院卷第78頁、第85頁），然被告上開12,000元係匯
    入第三人江○暐所有台北富邦商業銀行帳戶，此有台北富邦
    商業銀行股份有限公司臺中分行函檢附之開戶基本資料、交
    易明細在卷可稽（見本院卷第111至115頁），陳○廷既非該
    帳戶之所有人，亦無證據證明其對該帳戶有事實上支配關係
    ，已難認被告此筆匯款與陳○廷本人或交易毒品咖啡包間有
    何具體關聯。又經本院向臺中市政府警察局霧峰分局函查上
    手偵辦情形，經該局回覆稱：陳○廷經通知而無故未到案說
    明，且案發距今已久，被告無法提供相關對話紀錄等佐證，
    故未申請拘票；被告前來製作第二份筆錄，待釐清後再行函
    覆偵辦情形等語（見本院卷第155至157頁、第177至181頁）
    ，亦難認被告所為犯罪事實一㈠部分，有毒品危害防制條例
    第17條第1項規定所指查獲其他正犯或共犯之情形，自無該
    條項之適用。
  ㈡原審於量刑時已審酌被告坦承犯行之犯後態度、販賣毒品之
    次數、數量、對象及所得等各節，均詳如前述，已就刑法第
    57條各款事由予以審酌，並無被告上訴理由所指量刑過重之
    情形。又被告所犯毒品危害防制條例第9條第3項、第4條第3
    項、第4項之販賣第三級毒品而混合二種以上之毒品罪，法
    定刑度為7年以上有期徒刑，並應加重其刑至二分之一，原
    審就被告本案所為犯行，分別量處有期徒刑3年10月、1年5
    月、1年6月、1年7月、11月，已屬相對低度量刑，並再於所
    宣告各刑中最長期之3年10月，各刑合併之刑期9年3月以下
    ，定執行刑為有期徒刑4年6月，亦屬偏低度之量刑，是被告
    上訴意旨指摘原審量刑過重等語，亦無可採。
　㈢按刑法第59條規定之酌量減輕其刑，必須犯罪另有特殊之原
    因與環境，在客觀上足以引起一般同情，認為即使予以宣告
    法定最低度刑，猶嫌過重者，始有其適用。此所謂法定最低
    度刑，固包括法定最低本刑；惟遇有其他法定減輕之事由者
    ，則應係指適用其他法定減輕事由減輕後之最低度刑而言。
    倘被告別有其他法定減輕事由者，應先適用法定減輕事由減
    輕其刑後，猶認其犯罪之情狀顯可憫恕，即使科以該減輕後
    之最低度刑仍嫌過重者，始得適用刑法第59條規定酌量減輕
    其刑。而此項犯罪情狀是否顯可憫恕而酌量減輕其刑之認定
    ，亦屬法院得依職權自由裁量之事項。查被告如犯罪事實一
    ㈠所示部分，經依毒品危害防制條例第17條第2項規定減輕其
    刑；犯罪事實一㈡至㈣部分，經依同法第17條第2項、第1項遞
    減輕其刑；犯罪事實一㈤部分，經依刑法第25條第2項、毒品
    危害防制條例第17條第2項、第1項遞減輕其刑，均已無情輕
    法重之憾。且衡以被告無視政府反毒政策及宣導，仍意圖營
    利而販賣第三級毒品而混合二種以上之毒品
　  ，所為就國人身心健康及社會秩序有高度破壞情事，危害至
    鉅，復考量被告本應依循正軌獲取所得，而非販賣毒品供他
    人吸食，戕害他人身心，其於本件販賣毒品之作為，顯無法
    引起一般人之同情或憫恕。是綜觀其犯罪情節，實難認屬犯
    罪情節輕微，誠無另有特殊之原因或堅強事由，而在客觀上
    足以引起一般同情之處，自無再依刑法第59條規定減輕其刑
    之餘地，故被告執此事由提起上訴，實無可採。綜上，被告
    提起本件上訴，並無理由，應予駁回。　　　
據上論斷，應依刑事訴訟法第368條，判決如主文。
本案經檢察官林忠義提起公訴，檢察官施清火到庭執行職務。
中　　華　　民　　國　　111 　年　　8 　　月　　10　　日
        　　刑事第六庭    審判長法　官  張  靜  琪
　　　　　　　　　　　　　　    法　官  許  冰  芬
 　　　　　　　　　　　 　　　  法　官  鍾  貴  堯     
　　　　　　　　　　　　　　　                      
以上正本證明與原本無異。     
如不服本判決應於收受送達後20日內向本院提出上訴書狀，其未
敘述上訴理由者，並得於提起上訴後20日內向本院補提理由書（
均須按他造當事人之人數附繕本）「切勿逕送上級法院」。因疫
情而遲誤不變期間，得向法院聲請回復原狀。

                                書記官  何  佳  錡 
　　　　　　　　　　　　　　　　
中　　華　　民　　國　　111 　年　　8 　　月　　10　　日
附表：　　　　　　　　　　　　　　　　　　　
編號        名    稱  1 毒品咖啡包共59包（總淨重318.85公克，總純質淨重12.55公克）  2 門號0000000000號行動電話 門號0000000000號行動電話  3 門號0000000000號行動電話 門後0000000000號行動電話